【裁判字號】    95,小上,26
【裁判日期】    950731
【裁判案由】    侵權行為損害賠償
【裁判全文】
臺灣板橋地方法院民事判決              95年度小上字第26號
上  訴  人  乙○○
被上訴人    建富汽車股份有限公司
法定代理人  甲○○
上列當事人間請求侵權行為損害賠償事件，上訴人對於中華民國
95年3 月22日本院三重簡易庭95年重小字第375 號第一審判決提
起上訴，本院判決如下：
    主  文
上訴駁回。
第二審訴訟費用新臺幣壹仟伍佰元由上訴人負擔。
    事實及理由
一、對於小額程序之第一審裁判之上訴，非以其違背法令為理由
    ，不得為之，民事訴訟法第436 條之24第2 項定有明文。何
    謂違背法令，依民事訴訟法第436 條之32第2 項準用第468
    條及第469 條第1 款至第5 款之規定，判決不適用法規或適
    用不當，為違背法令，判決有同法第469 條第1 款至第5 款
    情形之一者，為當然違背法令。至於同條第6 款「判決不備
    理由或理由矛盾者」，不在準用之列。又小額程序之第二審
    判決，依上訴意旨足認上訴為無理由者，得不經言詞辯論為
    之，同法第436條之29第2款亦有規定。
二、上訴人主張：上訴人於93年12月間向被上訴人以420,000 元
    購買出廠年份為西元2004年、排氣量1600ＣＣ之黃色TIERRA
    小客車一輛，雙方約定於94年1 月5 日交車，被上訴人並承
    諾如屆期未交車，扣總車價之百分之5 為違約金，詎被上訴
    人竟遲至95 年2月5 日始交付車輛予上訴人，是被上訴人之
    遲延交車，造成原告30天未能使用車輛經營計程車業務之營
    業損失，共計44,580元（即每天1,486 元Ｘ30天），並應依
    約定賠付違約金21,000元（即總車價420,000 元Ｘ0.05），
    及上訴人因此所受精神損失20,000元，又上訴人之車款係向
    上訴人大哥所借，共借得350,000 元，上訴人每月應返還上
    訴人大哥12,000元，故被上訴人遲延1 個月交車，所以上訴
    人第一個月要返還上訴人大哥之12,000元，應由被上訴人給
    付，以上金額共計97,580元，爰依契約及侵權行為法律關係
    ，請求被上訴人給付97,580元及遲延利息云云。被上訴人則
    以：依訂購合約書雖係約定於94年1 月5 日交付出廠年份為
    西元2004年之車，但因該年份的車都賣完了，所以才延期至
    94年2 月5 日改以西元2005年份的車交付予上訴人，上訴人
    也有同意等語，資為抗辯。
三、原審則以：(一)兩造固原定於94年1 月5 日交車，然嗣後同意
    展期至94年1 月24日，並改以出廠年份為西元2005年之車輛
    交付，惟被上訴人於前開展期合意後，仍遲至94年2 月5 日
    始行交付約定車輛予上訴人，上訴人自得請求被上訴人給付
    按總車款420,000 元之5%計算之約定違約金21,000元。(二)上
    訴人另行主張因被上訴人未能如期交車而受有營業損失44,5
    80元、精神損失20,000元及應返還其大哥之第1 個月借款12
    ,000 元 等損害部分。惟按違約金，除當事人另有訂定外，
    視為因不履行而生損害之賠償總額；其約定如債務人不於適
    當時期或不依適當方法履行債務時，即須支付違約金者，債
    權人除得請求履行債務外，違約金視為因不於適當時期或不
    依適當方法履行債務所生損害之賠償總額，民法第250 條第
    2 項定有明文，是上訴人此部分之請求已因其請求被上訴人
    給付前開損害賠償總額預定之違約金，而不得再主張。(三)被
    上訴人遲延交付上訴人所購買車輛，應屬債務不履行，尚無
    適用侵權行為規定請求損害賠償可言，從而，原告依侵權行
    為法律關係請求被上訴人賠償相關損害，為無理由等語，為
    其論據，判命被上訴人給付21,000元，及自94年8 月2 日即
    起訴狀繕本送達翌日起至清償日止按年息5%計算之利息，並
    駁回上訴人其餘之訴（被上訴人敗訴部分，未據其聲明不服
    ）。
四、上訴人不服原審判決提起上訴，並聲明：(一)原判決不利上訴
    人部分廢棄；(二)廢棄部分被上訴人應再給付上訴人76,500元
    及自94年8 月2 日起至清償日止按年息5%計算之利息。上訴
    意旨略以：(一)上訴人於民國93年12月24日向被上訴人以新台
    幣（下同）42萬元購買出廠年份為2004年，排氣量為1600cc
    之黃色Tierra小客車1 輛，雙方約定於94年1 月5 日交車，
    被上訴人並承諾如屆期未交車，扣總車價百分之5 為違約金
    ，詎被上訴人竟遲至94年2 月5 日始交付車輛予上訴人，因
    被上訴人遲延交車，致上訴人30日未能使用車輛營業，其間
    營業損失共計44,580元（即每日1,486 元依計程車工會標準
    x30 日），並依約賠償21,000 元（即總車價42萬元x0.05）
    ，及上訴人因1 個月不能營業，導致精神沮喪，萎靡不振，
    因此所受精神損害2 萬元，又上訴人購買該營業小客車之車
    款35萬元係向上訴人之兄所借，每月應支付12,000元，共計
    97,580元。綜據以上事實，被上訴人因遲延造成上訴人之損
    害，上訴人訴請遲延違約金外，依民法第231 條第1 項規定
    「債務人遲延者，債權人得請求其賠償因遲延而生之損害」
    ，所請「因遲延而生之損害」立法意旨明顯指出，因遲延而
    生的賠害賠償，原審判決理由竟認定，本件「應屬債務不履
    行，尚無適用侵權行為規定，請求損害賠償」，其認定顯然
    違背法令。(二)縱原審判決理由，認為無侵權行為之適用，然
    依民法第231 條第1 項規定，因遲延而生之損害，被上訴人
    亦應負賠償責任，原審竟輕斷，已有可議，應予改判。(三)又
    被上訴人約定94年1 月5 日交車，遲延至94年2 月5 日始交
    車，原審竟認定交車係94年1 月24日，其所認與事實不符，
    應賜判如上訴之聲明云云。
五、本院之判斷：
  (一)按當事人得約定債務人於債務不履行時，應支付違約金；又
    違約金，除當事人另有訂定外，視為因不履行而生損害之賠
    償總額；其約定如債務人不於適當時期或不依適當方法履行
    債務時，即須支付違約金者，債權人除得請求履行債務外，
    違約金視為因不於適當時期或不依適當方法履行債務所生損
    害之賠償總額，民法第250 條第1 、2 項分別定有明文。查
    兩造原約定於94年1 月5 日交車，被上訴人遲至94年2 月5
    日始交車，固應賠償上訴人因遲延交車所受之損害，惟兩造
    另於訂購合約書「其他約定事項」約定「94年1 月5 日前交
    車，如有違反交車，扣總車價5%之違約金」，此外，並無被
    上訴人除須支付違約金外尚須賠償上訴人因遲延給付所受損
    害之約定，參酌民法第250 條第1 、2 項之規定，上開違約
    金之約定即為被上訴人不於適當時期履行債務（包括給付遲
    延）所生損害之賠償總額，則上訴人依據民法第231 條第1
    項規定請求被上訴人賠償損害，其總額仍須受上開違約金約
    定之限制，則原審判命被上訴人賠償按車價42萬之5%計算之
    違約金即2 萬1 千元，及法定遲延利息，並駁回上訴人其餘
    之請求，並無違誤。上訴人主張：除約定之違約金外，尚得
    依民法第231 條第1 項規定請求被上訴人賠償營業損失、精
    神損害及利息損失云云，於法顯屬無據。
  (二)復按侵權行為，即不法侵害他人權利之行為，屬於所謂違法
    行為之一種，債務不履行為債務人侵害債權之行為，性質上
    雖亦屬侵權行為，但法律另有關於債務不履行之規定，故關
    於侵權行為之規定，於債務不履行不適用之，最高法院43年
    度台上字第752 號判例著有明文。又侵權行為法所保護之權
    利範圍並不包括債權在內，債權係屬侵權行為法上所稱之利
    益，除有以背於善良風俗之方法加損害於債權外，單純侵害
    債權並不構成侵權行為。而本件被上訴人僅係單純之債務履
    行遲延，原審認上訴人不得依據侵權行為法則請求被上訴人
    賠償，於法亦無違誤。
  (三)上訴人雖謂：被上訴人約定94年1 月5 日交車，遲延至94年
    2 月5 日始交車，原審竟認定交車係94年1 月24日，其所認
    與事實不符云云，惟僅徒就原審之事實認定為爭執，並未具
    體指出原審判決此部分有如何違背法令情事，更未指明原審
    判決所違反之法令條項或其內容，以及依訴訟資料有何判決
    違背法令之具體事實，自不得謂係合法之上訴理由。
六、綜上所述，上訴意旨指摘原審判決認事用法違背法令，求予
    廢棄改判，顯無理由，爰不經言詞辯論，逕以判決駁回其上
    訴。
七、第二審訴訟費用之負擔：經查本件上訴費用各為新台幣（下
    同）1,500元，應由上訴人負擔，爰確定如主文第2項所示。
八、結論：依民事訴訟法第436 條之32第1 項、第2 項、第436
    條之29條第2 款、第449 條第1 項、第95條、第78條、第43
    6 條之19第1 項，裁定如主文。
中    華    民    國    95    年    7     月    31    日
                民事第三庭    審判長法  官  陳映如
                                    法  官  徐玉玲
                                    法  官  何君豪
以上正本證明與原本無異
本件不得上訴
中    華    民    國    95    年    7     月    31    日
                                    書記官  蕭興南


司法院資訊處製作；財團法人民間司法改革基金會備份。
